【裁判字號】    97,消債更,452
【裁判日期】    971014
【裁判案由】    聲請更生程序
【裁判全文】
臺灣高雄地方法院民事裁定           97年度消債更字第452號
聲  請  人  甲○○
訴訟代理人  徐豐益律師
上列當事人因消費者債務清理條例事件聲請更生，本院裁定如下
：
    主  文
聲請人甲○○自民國九十七年十月十四日下午四時起開始更生程
序。
命司法事務官進行本件更生程序。
    理  由
一、本件聲請人主張：其因消費借貸、信用卡或現金卡契約，對
    金融機構負有債務合計新臺幣（下同）1,107,674 元，因有
    不能清償債務情事，前已提出債權人清冊，依中華民國銀行
    公會會員辦理消費金融案件無擔保債務協商機制，以書面向
    最大債權金融機構萬泰商業銀行請求共同協商債務清償方案
    。雖經協商成立，聲請人應月付18,623元，惟聲請人收入日
    益減少，又須支付房貸及扶養子女、公公，而配偶林泰安收
    入微薄不足以分擔家計，是聲請人實已有不可歸責於聲請人
    之事由致無法依協商條件清償。且其無擔保或無優先權之債
    務總額未逾1,200 萬元，復未經法院裁定開始清算程序或宣
    告破產，爰依法聲請更生等語。
二、按債務人不能清償債務或有不能清償之虞，且無擔保或無優
    先權之債務總額未逾1,200 萬元者，於法院裁定開始清算程
    序或宣告破產前，得向法院聲請更生；法院開始更生程序之
    裁定，應載明其年、月、日、時，並即時發生效力；法院裁
    定開始更生或清算程序後，得命司法事務官進行更生或清算
    程序，必要時得選任律師、會計師或其他適當之自然人或法
    人一人為監督人或管理人；消費者債務清理條例第3 條、第
    42條第1 項、第45條第1 項及第16條第1 項定有明文。次按
    於消費者債務清理條例施行前，債務人依金融主管機關協調
    成立之中華民國銀行公會會員，辦理消費金融案件無擔保債
    務協商機制與金融機構成立之協商，準用同條例第151 條第
    5 項之規定，即債務人與金融機構協商成立者，不得聲請更
    生或清算，但因不可歸責於己之事由，致履行顯有重大困難
    者，不在此限。消費者債務清理條例第151 條第5 項、第6
    項亦分別定有明文。
三、經查，本件聲請人主張其於95年10月5 日，依金融主管機關
    協調成立之中華民國銀行公會會員辦理消費金融案件無擔保
    債務協商機制，與最大債權金融機構萬泰商業銀行成立協商
    ，同意自95年10月起，分80期、週年利率6.88% ，按月償還
    18,623元；聲請人並已給付14期分期款，嗣於97年2 月間毀
    諾之事實，業據其提出當事人綜合信用報告（卷第9 至15頁
    ）、債權人清冊（卷第16至19頁）及無擔保債務還款計畫（
    卷第32、33頁）為證，並經萬泰商業銀行提出協議書、還款
    分配資料查詢及還款金額資訊各1 份附卷可憑（本院卷第13
    3 至138 頁）；是聲請人主張其曾積欠債權人上開債務，且
    與債權人達成分期還款協議，並已清償14期分期款等事實，
    堪予採信。
四、次查，聲請人95年度之收入為811,850 元，每月平均收入約
    為67,654元；96年度之收入為375,393 元，每月平均收入約
    為31,283元；97年每月平均之收入則約為27,927元，有財政
    部高雄市國稅局95、96年度綜合所得稅各類所得資料清單（
    卷第22、23頁）及97年1 至6 月之薪資表（卷第125 至130
    頁）在卷可稽；且與其投保資料（卷第37至39頁）大致相符
    ，是客觀上堪認聲請人之收入於協商後有減少之情事存在。
    又聲請人須與其配偶林泰安共同扶養3 名子女，然其配偶96
    年度之收入為163,935元，每月平均僅約13,661元，有財政
    部高雄市國稅局96年度綜合所得稅各類所得資料清單（卷第
    110 頁）附卷可憑；雖其配偶名下仍有房屋1 棟、土地1 筆
    等財產，惟該筆土地公告現值為700,806 元，而其配偶持分
    僅10,000分之87，價值尚難謂高；且其配偶亦無固定之收入
    ，故以聲請人與其配偶之收入合計，扣除家庭生活上之必要
    支出及3 名子女之扶養費用後，應已不足以支付上開協議之
    每月分期款18,623元。另聲請人於收入不足償還協商金額之
    情形下，仍償還至96年12月10日止，亦可認已盡相當之償還
    誠意。是本院認聲請人無法履行協商條件致發生毀諾之情事
    ，核屬本條例第151 條第5 項但書所規定之不可歸責於己致
    履行顯有重大困難之事由，自應予其更生之機會。此外，聲
    請人亦無本條例第6 條第3 項、第8 條或第46條各款所定駁
    回更生聲請之事由存在；從而，本件聲請人聲請更生，為有
    理由，應予准許。
五、依消費者債務清理條例第11條第1 項、第45條第1 項、第16
    條第1 項，裁定如主文。
中    華    民    國    97    年    10    月    14    日
                    民事鳳山分庭法  官  何悅芳
以上正本係照原本作成。
本件不得抗告。
本裁定已於97年10月14日下午4時公告。
中    華    民    國    97    年    10    月    14    日
                                書記官  洪嘉慧


司法院資訊處製作；財團法人民間司法改革基金會備份。
